【裁判字號】    94,訴,1885
【裁判日期】    951220
【裁判案由】    毒品危害防制條例
【裁判全文】
臺灣桃園地方法院刑事判決              94年度訴字第1885號
公  訴  人  臺灣桃園地方法院檢察署檢察官
被      告  乙○○
                      0號5樓.
                    （現另案在臺灣桃園女子監獄執行中）
選任辯護人  吳金棟律師
上列被告因毒品危害防制條例案件，經檢察官提起公訴（94年度
偵字第13078 、13097 號），及移送併案審理（臺灣臺北地方法
院檢察署95年度偵續字第37號），本院判決如下：
    主  文
乙○○連續販賣第一級毒品，處無期徒刑，褫奪公權終身。扣案
如附表一、二編號1 所示之第一級毒品海洛因及第二級毒品甲基
安非他命均沒收銷燬之；扣案如附表一、二編號2 所示之電子秤
共參個、分裝袋共參佰捌拾玖只、杓子參個及OKWAP 牌行動電話
（搭配0000000000號門號，不含SIM 卡）壹具均沒收
。未扣案之販賣第一級毒品所得新臺幣伍仟元沒收，如全部或一
部不能沒收時，以其財產抵償之。
    事  實
一、乙○○明知海洛因、甲基安非他命（Methamphetamine） 分
    別為毒品危害防制條例第2 條第2 項第1 款、第2 款所列之
    第一級、第二級毒品，不得製造、運輸、販賣及持有，竟基
    於意圖營利販賣第一級毒品海洛因、第二級毒品甲基安非他
    命之概括犯意，先於民國94年7 月6 日左右，在臺北市某處
    ，向不詳之人以新臺幣（下同）20萬元之價格，販入附表一
    編號1 所示之海洛因及甲基安非他命；又於94年6 月底某日
    起至同年7 月8 日上午9 時許止，在其位於桃園縣中壢市○○○街58巷10號5 樓之住處內，以1,000 元之價格，分別販
    賣海洛因予丙○○5 次（每次均約0.2 公克），所得金額共
    計5,000 元；後乙○○又承前犯意，於94年7 月24日下午5
    時許，在臺北市某咖啡廳內，向真實姓名、年籍不詳綽號「
    阿西」之男子以30萬元之價格，販入附表二編號1 所示之海
    洛因及甲基安非他命。
二、嗣乙○○先於同年7 月9 日晚上6 時10分許，在上開中壢市
    ○○○街58巷10號前，為警查獲其另案經臺灣臺北地方法院
    檢察署通緝中，經乙○○同意，在該10號5 樓之住處內，查
    獲如附表一所示之毒品、供其販賣毒品所用之行動電話1 具
    （搭配0000000000號門號，不含SIM 卡）及預備供其販毒所
    用之電子秤等物（詳如該附表編號1 、2 所示）；後又於同
    年月25日凌晨3 時30分許，由不知情之案外人丁○○駕駛24
    15-KC 號自小客車搭載乙○○，行經國道3 號高速公路南向
    72公里處（桃園縣龍潭鄉境內），丁○○見警盤查欲駕車逃
    離，然仍為警制止，經警實施附帶搜索且經乙○○同意，在
    該自小客車內副駕駛座腳踏墊等處查獲如附表二所示之毒品
    及預備供其販賣毒品所用之電子秤等物（詳如該附表編號1
    、2 所示）。
三、案經桃園縣政府警察局中壢分局、國道公路警察局第6 警察
    隊報請臺灣桃園地方法院檢察署檢察官偵查起訴及移送併案
    審理。
    理  由
壹、證據能力：
一、關於證人丙○○、丁○○之警詢證詞：
  (一)按被告以外之人於審判外之言詞或書面陳述，除法律有規定
    者外，不得作為證據，刑事訴訟法第159 條第1 項固定有明
    文。惟被告以外之人於審判外之陳述，雖不符同法第159 條
    之1 至之4 之規定，而經當事人於審判程序同意作為證據，
    法院審酌該言詞陳述或書面陳述作成時之情況，認為適當者
    ，亦得為證據。又當事人、代理人或辯護人於法院調查證據
    時，知有第159 條第1 項不得為證據之情形，而未於言詞辯
    論終結前聲明異議者，視為有前項之同意，同法第159 條之
    5 亦定有明文。立法意旨在於傳聞證據未經當事人之反對詰
    問予以核實，原則上先予排除。惟若當事人已放棄反對詰問
    權，於審判程序中表明同意該等傳聞證據可作為證據；或於
    言詞辯論終結前未聲明異議，基於尊重當事人對傳聞證據之
    處分權，及證據資料愈豐富，愈有助於真實發見之理念，且
    強化言詞辯論主義，使訴訟程序得以順暢進行，上開傳聞證
    據亦均具有證據能力。
  (二)查本件證人丙○○、丁○○曾於警詢中為陳述，其性質雖屬
    傳聞證據，然其等所為之上開警詢筆錄內容，經本院於審理
    程序中予以提示並告以要旨，且各經檢察官、辯護人及被告
    乙○○表示意見，其等已知上述證詞乃傳聞證據，且均表示
    對該等證據之調查沒有意見，而未於言詞辯論終結前對該等
    證據內容聲明異議（見本院卷第141 、254 頁），本院審酌
    上開警詢筆錄作成時，核無違法取證或其他瑕疵，認為以之
    作為本案之證據亦屬適當，依據上開規定，該等警詢證詞自
    有證據能力。
二、扣案之毒品等物：
    扣案如附表一、二所示之毒品、電子秤等物，均與本案事實
    具有自然的關聯性，並無證據證明係公務員違背法定程序或
    經偽造、變造所取得，是認上開扣案物，均得作為證據。
三、上開毒品之鑑定書：
    按法院或檢察官得囑託醫院、學校或其他相當之機關、團體
    為鑑定，或審查他人之鑑定，並準用第203 條至第206 條之
    1 之規定（不包括第202 條囑託個人鑑定時應命鑑定人於鑑
    定前具結之規定），而鑑定之經過及其結果，應命鑑定人以
    言詞或書面報告，刑事訴訟法第208 條第1 項前段及第206
    條第1 項分別定有明文。查本件扣案之毒品，由檢察官指揮
    承辦員警分別送往法務部調查局、行政院衛生署管制藥品管
    理局鑑定，該等機關長期均受囑託鑑定刑事案件之毒品證物
    ，以協助偵辦刑案，所為之鑑定，自具有相當之專業及可信
    度，且該等機關之鑑定人員係依法令從事公務之人員，亦將
    鑑定經過及其結果（詳如附表所示）詳細載明於鑑定書上，
    並無任何顯不可信之情況，參照上開刑事訴訟法明文暨同法
    第159 條之4 第1 款之規定，本案所引用該等毒品鑑定書自
    有證據能力，均合先敘明。
貳、認定事實：
一、被告雖對上開事實欄「二、」所述2 次為警查獲並扣得各該
    毒品等物之情節坦承無誤，然矢口否認涉有何販賣第一、二
    級毒品之犯行，辯稱：該等毒品是1 個叫「林淑婉」的友人
    所寄放，並非伊所有，伊之前有請丙○○施用毒品，但沒有
    賣毒品給丙○○過，伊在警詢所述用30萬元買附表二所示毒
    品都是隨便講的云云；辯護人則為其利益辯稱：被告是因為
    供己施用及替朋友調貨，才會持有那麼多毒品，丙○○證稱
    只帶幾百元要買1,000 元的毒品，與一般買毒的情節不符，
    自不可信，勘驗被告與警察間作筆錄前之對話（詳下述）內
    容均很模糊，自亦不足為憑等語。
二、94年7月9日查獲之部分：
  (一)被告於當日晚上6 時10分許，為警在其上揭住處，查扣附表
    一所示之物，此業據被告供述無誤，並有各該扣案物為憑；
    其中，編號1 之粉末，經分送鑑定，分別含有第一級毒品海
    洛因及第二級毒品甲基安非他命之成分無誤（純度、重量及
    數量均詳如附表一所示），此有法務部調查局調科壹字第08
    0009832 號鑑定通知書及行政院衛生署管制藥品管理局管檢
    字第0940008470號檢驗成績書各1 件在卷可稽；另外，就查
    獲經過，證人即查獲員警吳福益業已到庭結證稱：當天伊與
    同事一同在被告上開住處樓下等因案通緝的被告，被告後來
    載著女兒回來，女兒直接上樓，伊跟著上樓，另一名同事在
    樓下盤查被告，後來被告女兒開門讓伊進去，被告母親也在
    場，伊直到同事將被告帶上樓時，才在被告同意下搜索被告
    房間，因而查獲各該毒品等物（見本院卷第192 頁審理筆錄
    ），被告對其證詞亦當庭表示沒有意見，並有同意搜索證明
    書、搜索扣押筆錄、查獲照片等件在卷可稽，堪信吳福益所
    述之查獲經過為真；則依其證詞可知，上開附表一所示之扣
    案毒品及電子秤等物，均係在被告房間內所扣得無疑。
  (二)雖被告屢屢陳稱：該等毒品均係友人「林淑婉」所寄放云云
    ；然證人吳福益證稱：其等查獲被告，將被告帶回派出所後
    ，在製作警詢筆錄前，先對扣案之毒品磅秤重量，過程中被
    告在旁觀看，因為毒品數量很多，伊問被告怎麼來的，被告
    說是20萬在臺北買來的，伊問這麼多被告多久可以出完，被
    告說3 天就可以出完，伊問被告大約可以賺多少，被告說賣
    一賣大約30萬，被告在陳述這段內容時，身心狀況都很正常
    ，沒有任何提藥的狀況，伊與被告像在閒聊，被告第一次警
    詢筆錄記載之相關問題，就是伊根據被告上開所述而為提問
    ，但被告在警詢時否認，可能是為了脫罪等語甚詳（見本院
    卷第195 至197 頁審理筆錄）；核其證詞，被告先當庭表示
    伊確實有講20萬元買進來，大約可以賣30萬元等語，而被告
    第一次警詢筆錄確有記載：「你有無在警方包裝、磅秤時對
    警方供述說所有查扣之物品皆為你所有？」、「你有無在警
    方包裝、磅秤時對警方供述說這些毒品是你在3 日前在臺北
    購買，為新臺幣20萬元購買？」、「你有無在警方包裝、磅
    秤時對警方供述說這些毒品約3 日就可賣出，且可賣出約新
    臺幣30萬元？」、「警方包裝、磅秤時你是否在旁？當時有
    無受限？」、「警方包裝、磅秤時你所說的話是否出於自由
    意識？」之問題，此有該次警詢筆錄存卷為憑（見94年度偵
    字第13078 號卷第20、21頁），被告就最後2 個問題尚且回
    答：「有在旁，沒有受限，所說的話都是出於自由意識」等
    語明確，核與其於本院中承認講過這些話之供述相符；是證
    人吳福益證稱在製作被告警詢筆錄前磅秤毒品過程中，被告
    對其供述係以20萬元購入該等毒品，準備以30萬元賣出之詞
    應係屬實。
  (三)雖被告亦於本院中供稱：當初20萬、30萬這些話是隨口講的
    ，可能是作筆錄前很緊張，警察問，其就隨便講，後來作筆
    錄時覺得事態嚴重，才把林淑婉講出來，之前不願講，是因
    為怕牽連到林淑婉云云，然被告所述「林淑婉」之姓名音譯
    、曾經在龍潭女監服刑等特徵，經查均無任何符合該等特徵
    之人可供傳訊到庭，確認被告所述是否實在，附表一所示毒
    品既係在被告房間內查獲，被告持有該等毒品之可能性最大
    ，被告為警帶往派出所時對此自然知之甚詳，若該等毒品非
    其所有而係「林淑婉」寄放，被告又存心替「林淑婉」隱匿
    ，警方於磅秤毒品時，又未以任何不正方法阻礙其自由陳述
    ，則被告大可選擇如其於警詢時一概否認之方式，就警方詢
    問有關毒品來源之問話，答以不清楚或不知道，惟被告竟捨
    此不為，而就毒品進價供述明確，猶還進一步陳稱賣價多少
    、幾天可以出完等準備販賣該等毒品之細節，堪認被告於製
    作警詢前對吳福益所坦認之毒品進貨與售價、利潤等情節方
    係事實，其嗣後於警、偵訊及本院審理中辯稱「林淑婉」寄
    放附表一所示毒品云云均非可採。
  (四)另證人吳福益雖稱上開對話過程均有錄音且隨案移送，然經
    本院勘驗該錄音帶，錄音帶因背景雜音導致多處對話不清楚
    ，無從聽到上開被告自承20萬元買進毒品之語，但確有錄及
    吳福益與被告間就磅秤毒品之事有所對話，其中包括：「警
    （即吳福益）：為什麼剛說0.1 ，現在秤是0.3 ，差這麼多
    ；警：像你這樣0.6 賣多少；陳（即被告）：（不清楚）；
    警：賣2,000 喔；陳：『我袋子重都有扣掉』」，此有本院
    勘驗筆錄在卷可稽（見本院卷第239 頁）；由該勘驗結果觀
    之，被告就吳福益員警問及0.6 的毒品是否以2,000 元賣出
    ？雖未正面承認或否認，然竟迂迴陳稱：「我袋子重都有扣
    掉」，被告自承其確實有這樣講過，當時被告意識清楚且未
    受警方以不正方法阻礙或影響其陳述，均已如前所述，被告
    自不可能不知道員警問話之意思，而其竟然答以有扣掉袋子
    重，因此隱含其販賣毒品之「價格公道」、不會偷斤減兩之
    意思，此雖不足以直接證明被告確有以2,000 元之價格賣出
    0.6 公克之某種毒品給某人，但已足以佐證其於接受警詢前
    與吳福益間之對話，過程平和、問答自然，吳福益所述「像
    在閒聊」之詞非無所本，則被告在此「閒聊」情況下所稱：
    查獲前在臺北以20萬元販入附表一所示毒品，準備以合計30
    萬元之價格賣出（出完），進價與售價間將有10萬元之利潤
    等詞，實較其之後否認之供述為可信。
三、被告5次販賣海洛因予丙○○之部分：
  (一)證人吳福益到庭證稱：94年7 月9 日逮捕被告帶回派出所製
    作筆錄的過程中，「我們也有接聽她的手機，對方打來說要
    找『姐仔』，我說姐仔現在在忙，有什麼事情跟我講沒有關
    係，對方說他要拿軟的拿壹張，之後我就跟他說請你到樓梯
    口來，之後丙○○就出現在樓梯口，這時候，我們就表明身
    分是警察，我再問他剛剛那通電話是不是你打的，他說是，
    我問他你來做什麼，他遲疑一陣不說話，我再問他到底來做
    什麼，他才說他是要來拿海洛因，之後我們就請丙○○回去
    派出所製作筆錄。」等節甚詳，而被告亦當庭自承：丙○○
    要找的「姐仔」，就是要找被告（以上見本院卷第192 、19
    3 、197 頁審理筆錄），是證人丙○○之所以至警局接受詢
    問，確與本案被告涉嫌販賣毒品之事具有高度關聯，而非無
    端憑空冒出來的證人遽指被告販毒。
  (二)稽之證人丙○○之警詢證詞（見94年度偵字第13078 號卷第
    38至42頁），丙○○證稱：伊當天（94年7 月9 日）要向被
    告購買海洛因，是撥打被告0000000000號電話聯絡被告，「
    最近一次跟被告買毒品是7 月8 日上午約9 時許，在中壢市
    ○○○街58巷10號5 樓被告住處向被告購買海洛因，是於7
    月2 日起約1 星期前開始向被告買海洛因，共交易過5 次，
    每次都購買1,000 元約0.2 公克之海洛因，每次都是被告與
    伊交易海洛因，並無其他人，是要幫朋友『阿明』買的」等
    語明確，其並於該次警詢中稱：願意到法院說明指證被告並
    當庭對質；經本院傳訊其到庭作證，丙○○雖先稱：當天是
    打電話給被告想跟被告聊天，是個男的接的，所以伊騙對方
    說「要調1 張軟的」，伊想說這樣講可以見到被告，後來至
    被告住處樓梯口，警察吳福益出現並要其到警局配合偵辦，
    伊就被帶至派出所，伊沒有幫朋友跟被告買過毒品，在警詢
    中是怕被採尿而為該等陳述云云，與其警詢供述買毒經過多
    所不一；然經本院依職權命作完證之證人丁○○退庭，並命
    被告暫退庭行隔離訊問，再詰以證人丙○○，其即證稱：當
    天確實有跟電話中的男子說「要買1 張軟的」，就是購買1,
    000 元大約0.15公克之海洛因，「於警詢中所述均實在」，
    之前否認是因為被告及其男友丁○○在場，所以伊有壓力等
    語甚詳，經辯護人詰問其為何攜帶3 、400 元就要至被告住
    處向被告買1,000 元之海洛因，丙○○亦解釋：伊不曉得被
    告會否通融讓其欠錢，之前有跟別人買過，也是金額不足的
    情形買到毒品（以上均見本院卷第198 至203 、206 、207
    頁審理筆錄）。
  (三)比對丙○○於警詢、本院前後2 度接受交互詰問中所述之證
    詞暨卷存其他證據方法可知，丙○○所述騙對方說要調1 張
    軟的，才能在深夜見到被告與被告聊天云云，非但不合於常
    情（如依其所述，豈不反而佐證被告平日販毒生意忙碌，要
    想見到被告勢必得說要買毒不可？），且丙○○自承確有為
    該等警詢中之供述，員警吳福益也就丙○○警詢當時係出於
    自由意識而為陳述之事結證明確（見本院卷第193 頁審理筆
    錄），而其於警詢中即係供稱打被告手機說要調1 張軟的，
    根本沒有提及深夜找被告聊天之事，況丙○○於本院初次接
    受交互詰問時即稱：與被告並無宿怨，知道販毒是重罪，要
    謂丙○○只是為了避免遭警方驗尿因而刻意掰出向被告買毒
    5 次之經過，且還陳稱願意到法院作證與被告對質，因而可
    能使自己涉犯7 年以下有期徒刑之偽證罪，實屬嚴重違背經
    驗法則之事，且吳福益業已證稱：當時並未在丙○○身上查
    到違禁品，沒有理由強要求丙○○接受驗尿，也沒有對丙○○說要對其驗尿等語明確，其所述與本院職務上所知警方辦
    理毒品案件之流程並無重大歧異，故丙○○為怕驗尿而配合
    警方指認被告之詞，並非可採；再參酌被告猶還一度辯稱：
    不認識丙○○，要跟丙○○對質云云（見本院卷第141 頁準
    備程序筆錄），但被告使用之0000000000號行動電話門號與
    丙○○警詢中所留其使用之0000000000號門號，於94年7 月
    1 日至9 日間有數度之通話紀錄，此見本院卷附之雙向通聯
    紀錄自明，足見被告否認認識丙○○云云，絕非事實，其為
    此答辯，自屬可疑；反倒被告於94年7 月25日查獲後接受警
    詢時自白販賣海洛因，並稱0.2 公克賣1,000 元（見94年度
    偵字第13097 號卷第9 頁筆錄），正好與丙○○於94年7 月
    9 日警詢中供稱「每次都向被告買1,000 元約0.2 公克的海
    洛因」之詞完全一致，丙○○又豈有可能憑空預想被告2 週
    後會為如此自白因而先為相同供述？被告又怎會在丙○○已
    然指控其販毒後而又在嗣後被查獲之警詢中呼應丙○○的證
    詞致加深自己販毒之嫌疑？此適足以說明丙○○警詢證詞絕
    非個人亂掰或配合警方誣指被告販毒之詞；另向藥頭買毒時
    先賒欠一部份金錢以取得毒品解癮，日後再行補齊，甚且藥
    頭會先提供毒品予某些買毒者供其解癮，日後再索討價金，
    此均非事理上或經驗上所罕見之事，自不能僅因丙○○謂94
    年7 月9 日當天要以3 、400 元向被告購買1,000 元之海洛
    因，即認其證詞不可信，辯護人此部分所辯，亦非可採。
  (四)綜上各節，均足認丙○○於本院初次證述之情節多所隱匿，
    並非實在，而應以其於本院行隔離訊問後之證詞為可信，而
    其當時又明確證稱：警詢中所述實在，再佐以證人吳福益之
    證詞、扣案之毒品、電子磅秤、分裝袋等物暨被告自承拿過
    毒品給丙○○之供述等證據方法，則被告自94年6 月底某日
    （即7 月2 日起約1 星期前）起至同年7 月8 日止，先後5
    次販賣第一級毒品海洛因予丙○○，價格均係1,000 元，重
    量大約0.2 公克，共計得款5,000 元之事實已明，被告所辯
    沒有販賣海洛因予丙○○之詞，均係畏罪之詞，不足採信。
四、94年7月25日查獲之部分：
  (一)被告於當日凌晨3 時30分許，搭乘丁○○之上開自小客車，
    在龍潭鄉○○○○道3 號高速公路上，為警在該自小客車內
    ，查扣附表二所示之物，此業據被告供述無誤，並有各該扣
    案物為憑；其中，編號1 之粉末，經分送鑑定，分別含有第
    一級毒品海洛因及第二級毒品甲基安非他命之成分無誤（純
    度、重量及數量均詳如附表二所示），此有法務部調查局調
    科壹字第080009894 號鑑定通知書及內政部警政署刑事警察
    局刑鑑字第0940116570號鑑定書各1 件在卷可稽；另外，就
    查獲經過，證人即查獲員警根世傳業已到庭結證稱：當天凌
    晨被告坐在右前座，丁○○駕車，因為車子開的有點搖晃，
    疑似酒駕，其等攔停示意停車並出示證件，正當甲○○○○
    在查驗丁○○證件時，伊看到被告左腳附近有1 個手提包，
    被告用手抓著提帶，並且不時回頭看丁○○，伊請被告用手
    把包包打開，結果包包一打開就看到夾鏈袋，伊就請被告下
    車，但丁○○竟然發動車輛欲向前逃逸，伊為阻止丁○○還
    被拖行1 、20公尺，但仍阻止丁○○並令其停車，這時候伊
    才叫站在原地的被告過來把包包拿到後行李箱蓋上，伊叫被
    告打開包包，發現裡面有毒品及行動電話等物（見本院卷第
    233 頁筆錄），被告對此次查獲之經過亦均自承無誤，根世
    傳證述之查獲經過自係事實；則依其證詞可知，上開附表二
    所示之扣案毒品及電子秤等物，均係在被告隨身攜帶之手提
    包內所扣得無疑。
  (二)又被告於此次查獲後，即於警詢中坦白供稱：伊於94年7 月
    24日下午5 時許，在臺北市某咖啡廳內，向綽號「阿西」之
    男子以30萬元之價格，購入附表二所示之海洛因及甲基安非
    他命，「準備販賣圖利」，這是第3 次與「阿西」交易，尚
    有尾款未與「阿西」談妥等節（見94年度偵字第13097 號卷
    第8 頁筆錄）；經本院分別詢以證人根世傳及被告，根世傳
    證稱：製作這份警詢筆錄時，均是依照被告自由陳述而為記
    載，被告提到關於毒品來源、用途等詞，都是被告自己陳述
    而來，當時被告的精神狀況都很正常；被告亦在庭供稱：「
    當時我製作上開警詢筆錄的時候精神狀況是正常的。」，經
    審判長問以：「既然你精神狀況正常，是不是代表警察問你
    的時候，你都很清楚警察問你的問題？」，被告亦當場答稱
    ：「是」（以上見本院卷第234 、236 頁審理筆錄），則被
    告上開警詢中之自白係出於任意性之事已可確定。
  (三)此外，關於毒品之用途，證人根世傳更進一步證稱：查獲被
    告與丁○○時，當場有問被告這些東西是誰的？被告說是自
    己的，伊當場還問這麼多毒品及分裝袋要做什麼？被告當場
    回答除了自己吸食外，也有在賣，製作筆錄前，伊也私底下
    問被告為何要賣毒品，被告稱其夫入獄，有小孩要養，自己
    又染上毒癮，所以才去批毒品回來自己施用，順便販賣；雖
    被告否認員警有在查獲現場及製作警詢筆錄前問其扣案毒品
    之用途，然證人巫榮能亦證稱：被告在後車廂蓋上打開包包
    的時候，伊站在小隊長（按即根世傳）旁邊，很清楚整個過
    程，伊有問被告包包裡面的白色粉末是什麼，被告說那是海
    洛因，並說還有安非他命，伊有聽到根世傳當場問被告毒品
    用途，根世傳問被告毒品做什麼用，被告說是自己要吸食的
    ，根世傳並問除了自己要吸食之外，為何還有這麼多的夾鏈
    袋及分裝袋，被告回答要賣給一些人等語（以上均見本院卷
    第235 至238 頁審理筆錄），核與上開根世傳之證詞及被告
    警詢中之任意性自白均相符合，足證被告確有對該等員警表
    示附表二之扣案海洛因及甲基安非他命除供己施用外，亦將
    販賣給他人以賺取一定利潤。
  (四)對於該等附表二所示毒品之來源，包含附表一所示之毒品在
    內，被告雖辯稱皆係某「林淑婉」之友人一次寄放在其身上
    ，附表一部分第一次查獲時經警扣案，附表二部分其正要拿
    去還給「林淑婉」，還謂因為怕被一次查獲，因而分別放置
    在不同處所云云；然被告亦曾於本院準備及延押訊問程序中
    自承扣案毒品皆為其所有（見本院卷第19、102 頁筆錄），
    其前後供述不一，已有可疑，又其所稱「（林）（李）淑婉
    」之人，亦始終無法提供足資查證之人別特徵，已如前所述
    ，證人丁○○復於警詢中陳稱：附表二之扣案物均係被告所
    有等語甚詳，反而其於本院審理中稱該等毒品經由被告告知
    係「淑怡」之人所寄放云云，與其警詢所述互相矛盾且與被
    告所辯不符而無足採信，況稽之被告分就附表一、二毒品之
    販入時間（94年7 月6 日、94年7 月24日）、價錢（20萬元
    、30萬元）等節供述甚詳，且其供詞均有卷存其他積極證據
    可以佐證（已分別如前所述），堪信該等供述皆係事實，又
    2 次查獲之時間、地點、員警（單位）、毒品數量等均有不
    同，第一次查獲時扣得附表一之毒品，第二次查獲時扣得附
    表二之毒品，被告自無可能有所混淆或誤認，若確係「林淑
    婉」一次寄放全部或其一次販入全部，其當不致於警詢中分
    別供稱販入之時、地、金錢等細節，且被告迄至言詞辯論終
    結前均無法解釋若確係「林淑婉」所寄放，為何其之前要供
    稱為己所有且係分別販入之矛盾，凡此均足認其所謂「林淑
    婉」一次寄放之詞並非事實，該等毒品確係由被告分別販入
    無誤。
五、至於被告2 次為警查獲後，經採集其尿液檢驗結果，確均呈
    現安非他命、甲基安非他命、嗎啡、可待因之陽性反應，此
    有台灣尖端先進生技醫藥股份有限公司濫用藥物檢驗報告2
    件附於本院卷可稽，被採尿人姓名編號核亦均無誤；然施用
    海洛因後26小時內多可驗出，施用甲基安非他命後96小時內
    多可驗出，此為本院職務上所已知之事，被告前開尿液檢驗
    結果，僅能證明其於2 次為警查獲前一定時間內有施用上開
    2 種毒品，並無法以此推論被告所持毒品均係供其施用。況
    縱被告自身有施用該2 種毒品，甚或被告前曾經觀察、勒戒
    ，確有施用毒品習慣，亦僅可認其於購入前開毒品後可能分
    取部分自行施用，然仍無礙被告販售其餘毒品之可能。
六、參酌前所述被告販賣海洛因予丙○○之事實，加之被告於前
    開時、地分別以高價販入並持有如此大量毒品（2 種分別合
    計均超過100 公克，其中甚至還有純度97.2﹪之甲基安非他
    命）、分裝袋、電子磅秤等物在身，被告又曾自白準備販售
    圖利，前開毒品絕非單供被告施用等情觀之，其於販入該等
    毒品後伺機販售之意甚明。再我國法令對販賣毒品者臨以嚴
    刑，惟毒品仍無法禁絕，其原因實乃販賣毒品存有巨額之利
    潤可圖，故販賣毒品者，如非為巨額利潤，必不冒此重刑之
    險，是以有償販賣毒品者，除非另有反證證明其出於非圖利
    之意思而為，概皆可認其係出於營利之意而為（最高法院93
    年度台上字第1651號、87年度台上字第3164號等判決意旨參
    照）。本件雖因被告否認販賣毒品之犯行而無法查知被告販
    售給丙○○5 次之海洛因之進價，致無從比較販入及賣出之
    價差，然被告甘冒罹於重典之風險，屢次有償提供毒品予並
    無深刻交情之丙○○，合理推論自無可能係以低於或等同於
    進價之價格轉讓給丙○○，再參酌其2 次販入各該附表之毒
    品皆係以營利之意思而為之情，被告該5 次販賣毒品之行為
    確亦存有營利之意圖至明。
七、是以，被告意圖營利，基於販賣毒品之意思，分別以20萬元
    及30萬元之價格販入附表一、二所示之海洛因及甲基安非他
    命，另又自94年6 月底某日起至同年7 月8 日止，以每次1,
    000 元（約0.2 公克）之價格，售出海洛因予丙○○共計5
    次，總計得款5,000 元等情均事證明確，被告部分於警詢中
    之任意性自白與事實相符而可採信，其餘所辯，顯係事後卸
    責之詞，無足採信，被告犯行洵堪認定，自應依法論科。
參、論罪科刑及沒收：
一、按修正後刑法第2 條第1 項暨第35條之規定，係規範行為後
    法律變更所生新舊法比較適用之準據法暨刑之重輕之基本原
    則，於新法施行後，應適用新法第2 條第1 項及第35條之規
    定；比較新舊法時，亦應就罪刑有關之共犯、未遂犯、想像
    競合犯、牽連犯、連續犯、結合犯，以及累犯加重、自首減
    輕暨其他法定加減原因（如身分加減）與加減例等一切情形
    ，綜其全部罪刑之結果而為比較並整體適用，不能割裂而分
    別適用有利益之條文（最高法院95年第8 次刑庭會議決議及
    27上字第2615號判例參照）。
二、查被告行為後，連續犯、死刑及無期徒刑之減輕等規定，均
    有修正：
  (一)連續犯之部分：
    刑法第56條連續犯之規定，業已於94年1 月7 日刪除「以一
    罪論並加重其刑」之規定，並於94年2 月2 日公布，95年7
    月1 日施行，此涉及被告犯罪之罪數，自屬法律變更（至於
    修正後刑法第55條但書關於想像競合科刑之限制，為法理之
    明文化，非屬法律變更）。
  (二)死刑及無期徒刑之減輕之部分：
    刑法第64條第2 項就死刑減輕之規定，原規定「死刑減輕者
    ，為無期徒刑，或為15年以下12年以上有期徒刑」，修正為
    「死刑減輕者，為無期徒刑」；第65條第2 項就無期徒刑減
    輕之規定，原規定「無期徒刑減輕者，為7 年以上有期徒刑
    」，修正為「無期徒刑減輕者，為20年以下15年以上有期徒
    刑」，此均屬法律變更（至於死刑及無期徒刑不得加重之部
    分均未修正）。
三、比較上開各該修正前、後之規定，被告所犯之罪（詳下述）
    依修正前刑法第56條（前段）之規定，應僅論以1 罪；此顯
    較修正後需論以數罪併罰之規定有利；又死刑及無期徒刑減
    輕之部分，亦顯係修正前之規定對被告有利；故經綜合比較
    且整體適用法律，應依修正後刑法第2 條第1 項前段規定，
    適用較有利於被告之各該行為時法。
四、按販賣毒品罪，並不以販入之後復行賣出為構成要件，苟以
    營利為目的，將毒品販入或將之賣出，有一於此，其犯罪即
    經完成（最高法院94年度台上字第5317號、88年度台上字第
    3898號判決意旨參照）。查海洛因、甲基安非他命分屬毒品
    危害防制條例第2 條第1 項、第2 項所列之第一級、第二級
    毒品，均不得非法販賣，本件被告以營利之意而分別販入附
    表一、二所示之海洛因及甲基安非他命、5 次販賣海洛因予
    丙○○，核其所為，均係犯毒品危害防制條例第4 條第1 項
    、第2 項之販賣第一級毒品、第二級毒品罪；原起訴意旨認
    被告係犯同條例第5 條第1 項、第2 項之罪，容有誤會，惟
    起訴書既已載明被告係出於意圖販賣毒品以圖利之意思而販
    入該等毒品，應認被告販賣毒品之事實業經起訴，故起訴事
    實相同，公訴檢察官亦已當庭更正起訴法條，本院當庭令被
    告及辯護人表示意見而告知被告可能涉犯上開之罪，並無礙
    於被告之訴訟防禦權，爰依法變更起訴法條；至於被告販賣
    海洛因予丙○○之事實，因與起訴部分具有連續犯裁判上一
    罪之關係（詳下述），「一部起訴效力及於全部」，本院自
    得併予論處，均附此敘明。
五、被告販賣前、後持有該等毒品之低度行為，為販賣之高度行
    為所吸收，不另論罪。又被告先後7 次販賣海洛因之行為、
    2 次販賣甲基安非他命之行為，均時間緊接，所犯皆係構成
    要件相同之罪名，為連續犯，應各依修正前刑法第56條連續
    犯之規定論以一罪，除其中死刑、無期徒刑部分不得加重外
    ，餘均加重其刑。再其分2 次同時販入附表一、二之海洛因
    及甲基安非他命，分別只有一販入行為，又因具有連續關係
    而將2 次販入海洛因及甲基安非他命之行為暨5 次販賣海洛
    因之行為分別論以一連續販賣第一級毒品罪及連續販賣第二
    級毒品罪，故其係一行為觸犯上開2 罪名，為想像競合犯，
    應依修正前刑法第55條規定，從一重論以連續販賣第一級毒
    品海洛因罪。
六、爰審酌毒品之危害至大，施用者不只殘害自身，其因施用毒
    品而散盡家財、連累家人，或為籌措買毒費用鋌而走險屢屢
    犯罪者，更不可勝計，故毒品所造成之社會問題尤大於施用
    者本身所受之毒害，販賣毒品者以此牟利，欲散播毒害於國
    人，嚴重損人利己，惡性實重；本件被告多次販入並賣出上
    開毒品，依其供販賣所持有之毒品數量合計觀之，海洛因高
    達109.6 公克、甲基安非他命高達143.623 公克，其中1 包
    純度更高達97.2﹪，均有上開各該鑑定報告為憑，若經稀釋
    後，將可賣出予更多之人，圖得更多不法利益，若未及時查
    獲，勢將造成莫大之毒害，且被告屢屢販毒，為警查獲後又
    再度販入毒品準備販售圖利，並無任何情堪憫恕之處，犯後
    猶未能坦承犯行，且飾詞卸責，態度非佳，但終究經查獲其
    賣毒之所得僅5,000 元，且僅售予單一對象（即丙○○），
    尚無處以死刑而完全剝奪其回歸社會之機會之必要，暨其素
    行、生活狀況、犯罪之動機、目的、手段等一切情狀，量處
    如主文所示之刑，並諭知褫奪公權終身，以昭炯戒。
七、沒收部分：
  (一)扣案如附表一、二編號1 所示之毒品，分係查獲之第一級毒
    品海洛因及第二級毒品甲基安非他命，不問是否屬於被告所
    有，均應依毒品危害防制條例第18條第1 項前段規定，諭知
    沒收銷燬之；至取樣化驗部分既已驗畢用罄滅失，不另諭知
    沒收銷燬。
  (二)至包裝該等毒品之外包裝袋部分，雖有鑑定機關將毒品及分
    裝袋分別予以秤重，然其倒取、刮除等動作，難免仍會造成
    細微毒品之殘留，性質上顯不能完全析離，此見諸法務部調
    查局曾就該局鑑定之情形說明：「本局鑑驗毒品秤重主要係
    以傾倒，必要時亦會輔以刮杓刮取之方式，儘可能將原送驗
    包裝袋內毒品與包裝袋分離後各別秤重，所得之毒品重量稱
    為『淨重』，包裝袋重量則以『空包裝重』稱之，然無論依
    上述何種方式分離，原送驗包裝袋內均仍會有微量毒品成分
    殘留」等語（該局93年11月16日調科壹字第09362396550 函
    可參）即知，是該等包裝袋與毒品均無法完全析離之，均應
    依毒品危害防制條例第18條第1 項前段併諭知沒收銷燬之。
  (三)扣案之OKWAP 牌行動電話（搭配0000000000號門號，不含該
    門號之SIM 卡）1 具，被告自承為其所有之物，且係供與丙○○聯絡販賣第一級毒品海洛因所用之物，亦據證人丙○○
    證述明確，爰依毒品危害防制條例第19條第1 項規定沒收。
  (四)被告販賣第一級毒品海洛因予丙○○合計所得5,000 元，應
    依毒品危害防制條例第19條第1 項宣告沒收，且前開販賣所
    得均未經扣案，故併諭知如全部或一部不能沒收時，以其財
    產抵償之。
  (五)又刑法第38條沒收之規定亦於94年1 月7 日修正公布，並於
    95年7 月1 日施行，按從刑附屬主刑，除法律有特別規定外
    ，依主刑所適用之法律（最高法院95年第8 次刑庭會議決議
    參照）；查沒收為從刑之一種，本件依修正後刑法第2 條第
    1 項之規定就主刑比較結果，應適用行為時（即修正前）之
    法律，已如前述，依從刑附屬於主刑之原則，自不得就新舊
    法予以割裂適用，應一律適用行為時（即修正前）之法律；
    扣案如附表一、二編號2 所示之電子秤、分裝袋及杓子，為
    被告所有，業據其供陳在卷，且係預備供其分裝第一級毒品
    海洛因、第二級毒品甲基安非他命以販賣所用之物（也無證
    據證明被告販售海洛因予丙○○時有用到該等之物），爰依
    修正前刑法第38條第1 項第2 款之規定，併予宣告沒收。
  (六)至於上開行動電話內之SIM 卡雖為被告供本案犯罪所用之物
    ，惟此係電信公司提供予其客戶通訊所用之認證憑證，並非
    屬被告所有；另其餘扣案之物（詳如各該附表編號3 所示）
    ，雖均係被告自承為其所有，然或係供其施用毒品所用而與
    本案無關（如吸食工具等）、或係其日常生活所用或所得之
    物（如搭配0000000000號門號之行動電話、電話本、註記被
    告賣檳榔之出貨紀錄之帳冊、現金、未扣案之手提包），均
    業據被告供述明確，故無證據證明該等之物係與本案被告販
    賣毒品之行為有關，且非違禁物，均不另就此為沒收之諭知
    ，併予敘明。
肆、退併部分：
一、臺灣臺北地方法院檢察署檢察官移送併辦意旨略以：被告明
    知海洛因及大麻屬毒品危害防制條例所規範之毒品，依法不
    得製造、運輸、販賣，竟於93年4 月間，在臺北市中山區○○○路○ 段83號之租屋處，與真實姓名年籍不詳自稱「王志
    明」之成年男子，共同基於販賣第一級毒品海洛因及第二級
    毒品大麻之犯意，由「王志明」將該等分裝好之毒品，以每
    小包1,000 元及2,000 元之價格販售給不特定之人，並由被
    告負責遞送，被告因此可獲得免費施用海洛因之利益；嗣於
    同年月15日下午8 時10分許，為警循線在上址查獲，並扣得
    海洛因21包、大麻1 包等物；因認被告涉犯毒品危害防制條
    例第4 條第1 項、第2 項、第5 條第1 項、第2 項之罪嫌，
    且與上開有罪部分有連續犯之裁判上一罪關係，因而移請併
    辦等語。
二、按連續犯之所謂出於概括犯意，必須其多次犯罪行為自始均
    在一個預定犯罪計劃以內，出於主觀上始終同一犯意之進行
    ，若中途另有新犯意發生，縱所犯為同一罪名，究非連續其
    初發的意思，即不能成立連續犯（最高法院70年台上字第62
    96號判例參照，此則判例於刑法修正後仍保留，僅應注意刑
    法已經刪除連續犯之規定，惟核被告所為，若構成連續犯，
    仍可依刑法第2 條第1 項前段規定適用連續犯，故該則判例
    於本案仍有適用，附此敘明）。
三、查本案被告連續販賣第一級毒品海洛因及第二級毒品甲基安
    非他命之犯行，均係於94年6 、7 月間所為，與上開檢察官
    併辦被告涉嫌販賣毒品之行為係93年4 月間所為，前後差距
    1 年以上，時間並非緊接，縱使該等販毒行為均成立犯罪，
    參照上開說明，亦難認被告係出於概括犯意反覆而為，自難
    謂該併辦部分與被告前揭有罪部分有何連續犯之裁判上一罪
    關係，本院就此部分之事實自無從予以審酌，應退由檢察官
    另行偵辦處理，併此敘明。
據上論斷，應依刑事訴訟法第299 條第1 項前段、第300 條，毒
品危害防制條例第4 條第1 項、第2 項、第18條第1 項前段、第
19條第1 項，刑法第2 條第1 項前段，修正前刑法第11條、第56
條、第55條、第37條第1 項、第38條第1 項第2 款，判決如主文
。
本案經檢察官柯怡如到庭執行職務。
中    華    民    國    95    年    12    月    20    日
                  刑事第五庭  審判長法  官  潘政宏
                                    法  官  邱滋杉
                                    法  官  吳勇毅
以上正本證明與原本無異。
如不服本判決，應於判決送達後10日內向本院提出上訴狀（應附
繕本），上訴於臺灣高等法院。
                                    書記官  陳夏施
中    華    民    國    95    年    12    月    21    日
附錄本案論罪科刑法條：
毒品危害防制條例第4條
製造、運輸、販賣第一級毒品者，處死刑或無期徒刑；處無期徒
刑者，得併科新臺幣1 千萬元以下罰金。
製造、運輸、販賣第二級毒品者，處無期徒刑或7 年以上有期徒
刑，得併科新臺幣7 百萬元以下罰金。
製造、運輸、販賣第三級毒品者，處5 年以上有期徒刑，得併科
新臺幣5 百萬元以下罰金。
製造、運輸、販賣第四級毒品者，處3 年以上10年以下有期徒刑
，得併科新臺幣3 百萬元以下罰金。
製造、運輸、販賣專供製造或施用毒品之器具者，處1 年以上7
年以下有期徒刑，得併科新臺幣1 百萬元以下罰金。
前五項之未遂犯罰之。
附表一：（94年7月9日查獲者）
┌──┬────────┬───────────────┐
│編號│扣案物項目      │扣案物內容及其數量            │
├──┼────────┼───────────────┤
│ 1  │毒品            │第一級毒品海洛因19包          │
│    │                │（淨重23.91 公克，空包裝重4.51│
│    │（沒收銷燬）    │  公克，純度42.25﹪，純質淨重 │
│    │                │  10.10公克）。               │
│    │                │第二級毒品甲基安非他命12包    │
│    │                │（實稱毛重20.473公克，含12只塑│
│    │                │  膠袋、12張標籤紙及12支訂書針│
│    │                │ ）。                         │
├──┼────────┼───────────────┤
│ 2  │（預備）供販賣毒│電子秤1 個、分裝袋148 只（大型│
│    │品所用之物      │18個、中型50個、小型80個）、杓│
│    │                │子3 個、OKWAP 牌行動電話1 具（│
│    │（沒收）        │搭配0000000000號，不含該門號之│
│    │                │SIM 卡）。                    │
├──┼────────┼───────────────┤
│ 3  │其他            │三星牌行動電話1 具（搭配093854│
│    │                │9048號）、上開2 門號之SIM 卡共│
│    │（不予沒收）    │2 張、帳冊1 本、電話本1 本、現│
│    │                │金10,000元等物。              │
└──┴────────┴───────────────┘
附表二：（94年7月25日查獲者）
┌──┬────────┬───────────────┐
│編號│扣案物項目      │扣案物內容及其數量            │
├──┼────────┼───────────────┤
│ 1  │毒品            │第一級毒品海洛因32包          │
│    │                │（淨重85.69 公克，空包裝重9.18│
│    │（沒收銷燬）    │  公克，純度63.75 ﹪，純質淨重│
│    │                │  54.63 公克）。              │
│    │                │第二級毒品甲基安非他命10包    │
│    │                │（驗前總毛重123.15公克，包裝塑│
│    │                │  膠袋總重約4.01公克，取樣共0.│
│    │                │  23公克驗畢用磬，驗餘總毛重12│
│    │                │  2.92公克；其中1 包測得之甲基│
│    │                │  安非他命純度為97.2﹪）。    │
├──┼────────┼───────────────┤
│ 2  │預備供販賣毒品所│電子秤2 個、分裝袋241 只。    │
│    │用之物          │                              │
│    │                │                              │
│    │（沒收）        │                              │
├──┼────────┼───────────────┤
│ 3  │其他            │Innostream牌行動電話1 具（搭配│
│    │                │0000000000號門號，含SIM 卡）、│
│    │（不予沒收）    │現金29,000元等物。            │
└──┴────────┴───────────────┘


司法院資訊處製作；財團法人民間司法改革基金會備份。
